臺灣臺中地方法院刑事判決
110年度易字第2598號
公  訴  人  臺灣臺中地方檢察署檢察官
被      告  陳啓泰


上列被告因妨害風化案件，經檢察官提起公訴（109年度偵字第3
1902號），本院判決如下：
    主    文
丁○○犯散布猥褻影像罪，處有期徒刑肆月，如易科罰金，以新臺
幣壹仟元折算壹日。
    犯罪事實
一、丁○○基於散布猥褻影像之犯意，於民國109年9月15日下午2
    時14分許，在址設臺中市○○區○○路000號之「優漾健身房」
    ，未經丙○○同意，持丙○○所有之華碩廠牌Zenfone2型號手機
    ，以丙○○之LINE通訊軟體帳號，將丙○○與不明男性間性交行
    為之猥褻影像1張，傳送予甲○○，並承前犯意，於同日下午2
    時24分許，接續以丙○○之LINE通訊軟體帳號，將上開猥褻影
    像1張傳送至丙○○、甲○○及其友人共16人組成之LINE通訊軟
    體名稱「瘋遊樂」群組（下稱「瘋遊樂」群組），供特定多
    數人觀覽，以此方式散布猥褻影像。
二、案經丙○○告訴暨臺中市政府警察局第六分局報告臺灣臺中地
    方檢察署檢察官偵查起訴。
    理    由
一、本判決所引用被告丁○○以外之人於審判外之陳述，檢察官及
    被告於本院審理時均同意作為證據，迄辯論終結前未聲明異
    議，本院審酌上開證據資料作成時之情況，尚無違法不當及
    證明力明顯過低之瑕疵，認為以之作為證據應屬適當，依刑
    事訴訟法第159條之5第1項規定，均有證據能力。非供述證
    據部分，因無證據證明係公務員違背法定程序所取得，亦無
    顯有不可信之情況，檢察官及被告於本院審理時均同意該等
    證據有證據能力，俱與本案有關，經本院於審理期日提示予
    被告告以要旨而為合法調查，應認均得作為證據。
二、訊據被告固坦承從告訴人丙○○所有之背包內拿取手機之事實
    ，惟矢口否認有何散布猥褻影像犯行，辯稱：伊所拿取之紅
    色手機係伊所有且委託告訴人代為送修者，非告訴人之手機
    ，是告訴人通知伊去拿手機。嗣後從告訴人背包拿出之物係
    告訴人之紅色筆記本。伊未傳送上開影像，如係伊傳送，告
    訴人應不會事後還一起到外地云云。經查：
　㈠被告於109年9月15日下午1時26分許，在址設臺中市○○區○○路
    000號之「優漾健身房」，從告訴人所有之背包內拿取紅色
    手機後，離開告訴人所在之羽球場。嗣不詳之人先後於同日
    下午2時14分許、下午2時24分許，使用LINE通訊軟體暱稱「
    芸兒」，將告訴人與不明男性間性交行為影像1張，傳送予
    證人即告訴人之友人甲○○，及傳送至「瘋遊樂」群組，且該
    群組成員至少12人等情，均為被告所不爭執，核與證人即告
    訴人丙○○於警詢、偵查及本院審理時之證述（見109偵31902
    卷第21-29頁、第109-111頁，109偵34707卷第57-61頁，本
    院卷第177-189頁）、證人即告訴人之友人甲○○於偵查及本
    院審理時之證述（見109偵34707卷第67-68頁，本院卷第113
    -124頁）相符，亦有監視器影像及其截圖照片、告訴人與證
    人甲○○間LINE通訊軟體對話紀錄截圖照片及LINE通訊軟體「
    瘋遊樂」群組對話紀錄截圖照片附卷可稽（見109偵31902卷
    第57-61頁、第69-71頁，109偵34707卷第25頁，光碟置於10
    9偵31902卷附光碟片存放袋）；被告拿取紅色手機離開羽球
    場乙節，復經本院勘驗屬實，有勘驗筆錄及截圖照片在卷可
    參（見本院卷第105-112頁、第131-135頁），此部分之事實
    ，首堪認定。
　㈡被告有持告訴人之紅色華碩廠牌Zenfone2型號手機，以告訴
    人LINE通訊軟體暱稱「芸兒」，傳送告訴人與不明男性間性
    交行為影像予證人甲○○及傳送至「瘋遊樂」群組：
　　⒈告訴人於109年9月間使用2支手機，1支背蓋是藍色、LINE
      通訊軟體暱稱為「Jessica」，另1支背蓋是紅色、LINE通
      訊軟體暱稱為「芸兒」，紅色手機未設置鎖定密碼。告訴
      人於109年9月15日下午發覺紅色手機佚失，紅色手機經被
      告於同日返還時已沒電而無法使用，復因其藍色手機接獲
      男朋友即證人甲○○之來電，始得知遭人以「芸兒」之名義
      ，傳送其與男性之性交行為影像至共16人之「瘋遊樂」群
      組，並因此被證人甲○○踢出「瘋遊樂」群組，連同前開影
      像在內之所有影像檔案均非告訴人所有。告訴人和被告於
      案發當日，就被告拿取紅色手機1事發生爭執，2人亦有談
      及被告傳送影像一事，被告當時使用黑色、背蓋分別為藍
      色及黑色之手機等情，業據證人丙○○於警詢、偵查及本院
      審理時證述綦詳（見109偵31902卷第21-29頁、第109-111
      頁，109偵34707卷第57-61頁，本院卷第177-189頁），就
      其所有之紅色手機有無設置密碼、案發當日察覺紅色手機
      佚失，嗣後始由被告返還、證人甲○○來電告知「瘋遊樂」
      群組中有以「芸兒」名義傳送之性交行為影像，並將其踢
      出「瘋遊樂」群組，及其與被告間爭執內容等主要情節，
      陳述前後一致，尚無違反事理、常情之明顯瑕疵，核與證
      人甲○○於本院審理時證稱：伊和告訴人交往18、19年，告
      訴人使用1支玫瑰金色、蘋果廠牌手機及1支紅色華碩廠牌
      Zenfone2型號手機，前者安裝之LINE通訊軟體暱稱是「Je
      ssica」，後者為「芸兒」，伊沒有看過告訴人滑手機時
      有輸入密碼或圖形解鎖。伊從109年9月15日下午2時14分
      許起，收到「芸兒」傳到「瘋遊樂」群組及傳給伊個人之
      性愛照片，該群組內有伊國中同學及其家屬，伊看到後打
      給告訴人，「芸兒」那支手機一直打不通，伊才打「Jess
      ica」那支的LINE電話和告訴人聯絡，直接問告訴人為何
      要傳性愛照片，當時告訴人很慌張地表示手機被別人拿走
      、不清楚發生什麼事，伊才轉傳給告訴人看。之後伊覺得
      很丟臉，便將告訴人退出該群組，自己也退，因為看到影
      像很生氣也懶得問告訴人等語（見本院卷第113-124頁）
      ；被告於偵查中自承：伊拿走紅色手機後，又有交給告訴
      人等語（見109偵34707卷第51-53頁）相符。佐參證人甲○○確有於109年9月15日下午3時33分許，以LINE通訊軟體電
      話撥打告訴人所用之暱稱「Jessica」，通話結束後持續
      向告訴人表達對上開影像之不滿，嗣於同日下午4時31分
      許，將告訴人退出「瘋遊樂」群組，有LINE通訊軟體「瘋
      遊樂」群組對話紀錄截圖照片、告訴人與證人甲○○間LINE
      通訊軟體對話紀錄截圖照片存卷可考（見109偵34707卷第
      25頁，本院卷第165-169頁），足認告訴人前揭指述，應
      非子虛。
　　⒉依被告於本院審理時供稱：伊和告訴人出去都是伊拍照，
      存在伊手機內。伊於附件對話譯文中所提及「傳LINE給證
      人甲○○」，是指傳伊手機內伊和告訴人去臺北看繡球花之
      照片，這些照片只有伊有。伊沒有證人甲○○之LINE或任何
      通信方式等語（見本院卷第196-197頁），被告與告訴人
      偕同出遊賞花之影像檔案，僅由其持有，意即除被告以外
      ，無人能取得該等影像檔案，遑論傳送予他人，又被告與
      證人甲○○間，除以告訴人為媒介外，別無可直接聯繫或傳
      送影像檔案之管道。然而，被告單方持有之其與告訴人偕
      同出遊之影像檔案，卻於109年9月15日下午2時34分許、
      下午2時35分許，以告訴人所使用之LINE通訊軟體暱稱「
      芸兒」名義，接續傳送至「瘋遊樂」群組及傳送予證人甲○○，有「瘋遊樂」群組對話紀錄截圖照片、告訴人所用暱
      稱「芸兒」與證人甲○○間對話紀錄截圖照片存卷可憑（見
      109偵31902卷第65-79頁，109偵34707卷第25頁），堪認
      前開傳送出遊影像檔案之行為係被告所為，告訴人所有之
      手機斯時顯由被告持有中。復與被告從告訴人背包內取走
      紅色手機、以告訴人所使用之LINE通訊軟體暱稱「芸兒」
      名義，傳送告訴人與不明男性間性交行為影像之時間相互
      對照，被告與告訴人出遊之影像檔案及告訴人與不明男性
      間性交行為影像，均在被告取走紅色手機後發生，且二部
      分影像之傳送時間僅相差約10分鐘，傳送順序前後連貫無
      中斷，當係同1人所為，足徵告訴人所指被告以其名義傳
      送其與不明男性間性交行為影像檔案予證人甲○○，及傳送
      至「瘋遊樂」群組之情為真實。
　　⒊再者，告訴人於偵查中所提供其於109年9月15日和被告間
      之對話錄音譯文，確為2人間交談內容乙節，經被告於本
      院審理時坦認在卷（見本院卷第191頁）。觀諸2人間對話
      譯文（見109偵34707卷第23-24頁，如附件），被告向告
      訴人提起傳送影像之事，經告訴人質詢其傳送對象、方式
      及內容，稱係透過LINE通訊軟體傳送渠等出遊影像予證人
      甲○○，復於告訴人質問有無傳送性交行為影像光碟予證人
      甲○○時，未否認其傳送內容與性交行為有關，僅表示其係
      傳送「照片」、「網址」予證人甲○○，而非告訴人所詢之
      影片，自其回覆觀之，被告對告訴人所述影像為何應屬知
      悉，亦持有具內容同一性之數位照片，並於2人談話前，
      有傳送予證人甲○○之行為，否則被告應會直接澄清自己未
      傳送或其傳送內容與性交行為無涉，以免徒遭告訴人之誤
      會，更不會在2人爭執期間，主動稱：「我跟妳講我把妳
      的照片都寄給了甲○○他的家人，如果再狠一點的話也寄給
      他姪女了，讓他們知道甲○○的女朋友幹了甚麼事情。我相
      信他們現在已經開始著手在偵查我，所以我做的很天衣無
      縫。妳想怎樣，妳想報警是不是，拿妳的手機是不是？蛤
      ？妳如果敢這麼做我馬上跟妳同歸於盡！我做的壞事不夠
      多嗎...」，自詡其使用手段難以遭人查得，並嚇阻告訴
      人就拿取手機一事訴諸司法程序，益徵被告確有持告訴人
      之手機，將告訴人及不明男性間性交行為影像傳送予證人
      甲○○、傳送至「瘋遊樂」群組。
　　⒋何況告訴人於109年9月間，和證人甲○○係男女朋友關係，
      迄本院審理時止，尚未明言終止，且「瘋遊樂」群組中除
      告訴人及證人甲○○外，包含多位證人甲○○之友人及其家屬
      等情，業據證人甲○○於本院審理時證述如前，而本案所傳
      送者，係告訴人與不明男性間性交行為影像檔案，涉及高
      度個人隱私，衡情告訴人應無可能甘冒與證人甲○○發生爭
      執或影響其名譽之風險，主動揭露予具親密關係之證人甲○○或其他與其不相干之成員，此自告訴人於本院審理時以
      證人身分作證時陳稱：沒有女孩子會傳這些不雅照片給自
      己的男友，很奇怪等語（見本院卷第189頁）亦可見一斑
      ，即無告訴人自行傳送之可能。
　　⒌被告雖以前詞置辯。惟本院勘驗案發當日監視器影像，結果略以（見本院卷第105-112頁、第131-135頁）：
　　　⑴被告於畫面時間（下同）13：26：43從告訴人背包內拿
        出1支黑色、有綠色邊框之手機查看，於13：27：12放
        回告訴人之背包內。
　　　⑵被告於13：27：16從告訴人背包內拿出1支白色手機查 看，以手指觸碰、滑動手機螢幕，手機螢幕亮起，復於13：27：35將告訴人之背包放回置物櫃，雙手持白色手機繼續查看及觸碰、滑動手機螢幕，於13：28：44將白色手機放回告訴人之背包內，並取出1支紅色手機查看，以手指觸碰、滑動手機螢幕。
　　　⑶被告於13：29：36將紅色手機放在耳邊，13：29：44放下後，坐在置物櫃前之椅子上，繼續查看及觸碰、滑動手機螢幕，手機螢幕亮起，13：30：01再次將紅色手機放在耳邊，13：30：05放下手機，繼續查看及觸碰、滑動手機螢幕，手機螢幕亮起。
　　　⑷被告於13：30：20將紅色手機放入其背戴之黑色側背包內並離去。
　　　⑸被告於14：44：14打開告訴人之背包，從背包內拿取1支紅色手機，旋遭告訴人取回放入背包內。被告於14：44：27從其長褲後口袋取出1支裝有翻蓋式手機套之黑色手機查看及觸碰、滑動手機螢幕。
　　　依上開勘驗結果，實則被告於案發當日共自告訴人之背包
      內拿取3支手機。其中，被告查看、觸碰及滑動告訴人所
      有之白色手機逾1分鐘，另查看、觸碰及滑動紅色手機近2
      分鐘，上開2支手機螢幕均有亮起，被告甚至2度將紅色手
      機放在耳邊，可見上開2支手機功能均正常、能夠使用，
      並無被告於本院準備程序時所稱：紅色手機壞掉，還沒有
      修好，沒辦法打開云云（見本院卷第31頁）之情形。次者
      ，被告業已於偵查中自承有將紅色手機交給告訴人（參二
      、㈡、⒈），並於本院審理時就上開勘驗結果表示：「沒有
      意見。」（見本院卷第112頁），其嗣後翻異前詞，改稱
      ：伊從告訴人背包取出、告訴人拿回之物係紅色筆記本云
      云，顯與事實不符。又若該紅色手機係被告所有並委由告
      訴人送修者，被告只要取回並離開即可，實無必要在拿取
      紅色手機前，先拿告訴人置於背包內之其他2支手機查看
      、使用，更無需在已知告訴人送修未果之情形下，再將紅
      色手機交給告訴人，與常理有違。準此，被告所為辯詞，
      洵屬無稽。
　　⒍至被告提出其與LINE通訊軟體暱稱「PVC地板Ann」間對話
      紀錄截圖照片（見109偵31902卷第139頁）、告訴人事後
      一同到外地之照片（見本院卷第59-61頁），前者除LINE
      通訊軟體大頭貼照片與告訴人使用之暱稱「芸兒」相同外
      ，並無對話時間，亦乏前後完整內容，與本案關連不明；
      後者雖未經告訴人否認照片之真實性，惟依被告、告訴人
      分別所述渠等間公務及私人關係，告訴人同行或拍照之可
      能原因眾多，尚難以告訴人未拒絕之舉，即謂被告無告訴
      人所指之行為。故均難憑以為被告有利之認定。
  ㈢被告明知不得散布猥褻影像之禁止規範，據其於警詢時坦認
    明確（見109偵31902卷第17頁），仍有意將告訴人與不明男
    性間性交行為之猥褻影像，陸續傳送予證人甲○○及傳送至由
    10餘人組成之「瘋遊樂」群組，供特定多數人觀覽，其主觀
    上有散布猥褻影像之犯意，要屬無疑。
  ㈣綜上各節，本案事證業已明確，被告所為散布猥褻影像犯行
    堪以認定，應依法論科。
三、核被告所為，係犯刑法第235條第1項之散布猥褻影像罪。被
    告基於同一主觀犯意與目的，於密接時、地，傳送猥褻影像
    予證人甲○○及傳送至「瘋遊樂」群組，侵害同一法益，各行
    為之獨立性極為薄弱，應視為數個舉動之接續施行，為接續
    犯，僅論以一罪。
四、爰以行為人之責任為基礎，審酌被告為智識成熟之成年人，
    明知網際網路具有快速散播之特性，一經傳送，不僅使觀覽
    之人知悉，亦可能透過他人下載、轉傳之方式廣泛傳閱，亦
    知散布猥褻影像之不法性，卻不思以合法、正當途徑解決其
    與告訴人間之爭執，利用告訴人之手機暫時脫離其持有且未
    鎖定之便，任意將本案猥褻影像傳送予告訴人之友人及所屬
    LINE通訊軟體群組，供特定多數人觀覽，危害社會善良風俗
    之餘，重創告訴人之隱私、名譽及人際關係，使其須承受不
    小之精神壓力，而被告犯後未自省其行為對社會風俗及告訴
    人造成之負面影響，飾詞否認犯行，甚至屢以「沒有惡意」
    、「沒有作為」等推託其詞，可見被告欠缺守法及尊重他人
    隱私之觀念，惡性非微，又被告迄本案判決時仍未與告訴人
    和解、賠償其損失，亦未得告訴人之原諒，實不宜寬貸。兼
    衡被告之前案素行（見本院卷第15-18頁），及其自陳高中
    畢業、從事裝潢工作、經濟狀況勉持、需扶養配偶及未成年
    子女、健康狀況極差（見本院卷第199頁）等一切情狀，量
    處如主文所示之刑，併諭知易科罰金之折算標準。
五、按散布之猥褻文字、圖畫、聲音或影像之附著物及物品，不
    問屬於犯人與否，沒收之，刑法第235條第3項定有明文。所
    稱「附著物及物品」，其範圍包括所有猥褻之文字、圖畫、
    聲音或影像得附著之物（如錄音帶、唱片、影片、膠捲、錄
    影帶、磁碟帶、光碟片等），然其性質應以物理上具體存在
    之有體物為限。本案被告以告訴人名義所傳送至LINE群組及
    其傳送予證人甲○○之猥褻影像，核其性質係屬電磁紀錄，事
    後業經刪除等情，據告訴人於本院審理時陳述在卷（見本院
    卷第188頁），亦有告訴人之LINE通訊軟體對話紀錄截圖照
    片在卷可稽（見本院卷第169頁），卷內亦無證據顯示本案
    猥褻影像有儲存在其他數位儲存裝置等有體物內之情事，尚
    無從依上開規定予以沒收，至卷附之本案猥褻影像截圖照片
    ，乃為調查本案犯罪事實所列印之證據資料，非上揭規定應
    予沒收之物。此外，被告持以為本案犯行之手機屬於告訴人
    ，非被告所有，與被告所提出其所有之手機亦無關連，均無
    從依刑法第38條第2項規定沒收。
六、不另為無罪諭知
　㈠公訴意旨略以：被告除以告訴人之LINE通訊軟體帳號傳送猥
    褻影像外，尚有傳送其與告訴人出遊之照片至「瘋遊樂」群
    組，因認被告此部分所為，亦涉犯刑法第235條第1項之散布
    猥褻影像罪嫌等語。
　㈡刑事法上所謂之猥褻，係指客觀上足以刺激或滿足性慾，其
    內容可與性器官、性行為及性文化之顯現聯結，且須以引起
    普通一般人羞恥或厭惡感而侵害性之道德感情，有礙於社會
    風化者為限（司法院大法官釋字第617號解釋意旨參照），
    法院應就具體個案之文字、圖畫、聲音、影像或其他物品，
    依整體特性、目的、外觀及內容予以審究，並按當時之社會
    一般觀念定之。觀諸上開LINE通訊軟體對話紀錄截圖照片中
    關於被告與告訴人出遊賞花之影像，2人衣著完整、舉止一
    般，並無顯露胸部、生殖器等與性行為、性文化有明顯聯結
    之身體部位，亦無任何撩人表情或足以引起他人淫慾之肢體
    動作，客觀上難認屬於足以刺激或滿足性慾，引起普通一般
    人羞恥或厭惡感而侵害性道德感情之猥褻影像，自與刑法第
    235條第1項所定之構成要件不符，縱為被告所傳送，仍不構
    成該條項之犯罪。此部分原應為被告無罪之諭知，惟若成立
    犯罪，與前揭傳送猥褻影像之行為時間、地點密接，侵害同
    一法益，各行為之獨立性極為薄弱，即與有罪部分具有接續
    之實質上一罪關係，爰不另為無罪之諭知。
據上論斷，應依刑事訴訟法第299條第1項前段，刑法第235條第1
項、第41條第1項前段，刑法施行法第1條之1第1項，判決如主文
。
本案經檢察官楊順淑提起公訴，檢察官乙○○到庭執行職務。
中　　華　　民　　國　 111  　年　　7　　月　 　26　　日
　　　　　　　　　刑事第十五庭  法　官  鄭咏欣
以上正本證明與原本無異。
如不服本判決應於收受送達後20日內向本院提出上訴書狀，並應
敘述具體理由；其未敘述上訴之理由者，應於上訴期間屆滿後20
日內向本院補提理由書（均須按他造當事人之人數附繕本）「切
勿逕送上級法院」。
告訴人或被害人如不服判決，應備理由具狀向檢察官請求上訴，
上訴期間之計算，以檢察官收受判決正本之日起算。
                                     書記官 施佑諭      
中　　華　　民　　國　  111   年　　7    月　 　26 　日 

附錄本案論罪科刑法條：
中華民國刑法第235條
散布、播送或販賣猥褻之文字、圖畫、聲音、影像或其他物品，
或公然陳列，或以他法供人觀覽、聽聞者，處二年以下有期徒刑
、拘役或科或併科九萬元以下罰金。
意圖散布、播送、販賣而製造、持有前項文字、圖畫、聲音、影
像及其附著物或其他物品者，亦同。
前二項之文字、圖畫、聲音或影像之附著物及物品，不問屬於犯
人與否，沒收之。

附件：被告與告訴人間對話譯文
被告：手機要不要看？傳這個照片... 告訴人：傳給誰？ 被告：甲○○呀！ 告訴人：傳去哪裡？傳去哪裡 被告：傳到LINE呀！ 告訴人：他看了沒有 被告：你害怕阿，為什麼害怕，傳我們倆出去玩的照片 告訴人：傳性愛光碟給他看？ 被告：嗯？ 告訴人：傳整張性愛光碟 被告：就照片而已，還有發個網址給他，讓他自己去看... （以下略）